臺灣嘉義地方法院刑事裁定　　　　　　 100年度聲判字第23號
聲　請　人　倪正忠
　　　　　　王呈恩
上二人共同
代　理　人　曾錦源律師
被　　　告　陳忠智
上列聲請人等因被告業務過失致死案件，不服臺灣高等法院臺南
分院檢察署檢察長於中華民國100年10月3日100年度上聲議字第1
148號駁回聲請再議之處分（原不起訴處分案號：臺灣嘉義地方
法院檢察署100年度偵字第3601號），聲請交付審判，本院裁定
如下：
    主  文
聲請駁回。
    理  由
一、按聲請人不服上級法院檢察署檢察長或檢察總長認再議為無
    理由而駁回之處分者，得於接受處分書後10日內委任律師提
    出理由狀，向該管第一審法院聲請交付審判。法院認為交付
    審判之聲請不合法或無理由者，應駁回之；又法院為前項裁
    定前得為必要之調查，刑事訴訟法第258 條之1 、第258 條
    之3第2項前段、第3 項，分別定有明文。次按向法院聲請交
    付審判，雖係對於「檢察官不起訴或緩起訴裁量權」制衡之
    一種外部監督機制，然法院就檢察官所為不起訴或緩起訴處
    分是否正確加以審查，以防止檢察機關濫權，依此立法精神
    ，同法第258 條之3 第3 項規定，法院審查聲請交付審判案
    件時「得為必要之調查」，其調查證據之範圍，自應以偵查
    中曾顯現之證據為限；而同法第260 條對於不起訴處分已確
    定或緩起訴處分期滿未經撤銷者，不得再行起訴之規定，其
    立法理由說明所謂不起訴處分已確定者，包括「聲請法院交
    付審判復經駁回者」之情形在內，是前述「得為必要之調查
    」，其調查證據範圍，更應以偵查中曾顯現之證據為限，不
    得就聲請人新提出之證據再為調查，亦不得蒐集偵查卷以外
    之證據。否則，將與刑事訴訟法第260 條之再行起訴規定混
    淆不清，亦將使法院兼任檢察官之責，而有回復「糾問制度
    」之虞；況案件一經法院裁定交付審判，即如同檢察官提起
    公訴般，使案件進入審判程序，則法院裁定交付審判之前提
    ，必須偵查卷內所存證據已達刑事訴訟法第251 條第1 項所
    謂「足認被告有犯罪嫌疑」程度，亦即案件已經跨越起訴門
    檻，檢察官未行起訴情形下而言。縱法院事後審查交付審判
    案件，對於檢察官所認定事實或有不同判斷，但如該案件仍
    須另行蒐證始能判斷應否交付審判者，因交付審判審查制度
    並無如同再議救濟制度得為發回原檢察官續行偵查之設計，
    法院仍應依同法第258 條之3 第2 項前段規定，以聲請無理
    由裁定駁回。
二、本件被告陳忠智涉犯業務過失致死，經報請臺灣嘉義地方法
    院檢察署（下稱嘉義地檢）檢察官相驗後偵查終結，以罪嫌
    不足為不起訴處分（100年度偵字第3601號，下稱不起訴處
    分書），聲請人不服，聲請再議亦經臺灣高等法院臺南分院
    檢察署（下稱南高分檢）檢察長認再議無理由，於民國100
    年10月3日以100年度上聲議字第1148號駁回再議（下稱原處
    分書），原處分書於100年10月5日經聲請人親自收受而發生
    送達效力，聲請人並於100年10月13日委任律師為代理人向
    本院聲請交付審判，是其交付審判之聲請合於上開法定程序
    ，合先敘明。
三、聲請交付審判意旨略以：
  (一)被告所駕駛之上開車輛為橋樑檢查車，為公路總局第五區養
    護工程區之公務車，係就本件原不起訴處分書，並未就被告
    陳忠智當時執行橋樑檢查之關聯性、必要性、急迫性為何等
    ，列入考量，即率爾以法條恣意做形式上之認定，被告跨停
    機車優先道乃必然之事，且一般道路施工或工程車活動，均
    應檢送交通維持計畫書，然而遍查本件卷證資料，均查無公
    路總局第五養護處提供之「交通維持計畫書」，偵查顯不完
    備。
  (二)依照一般經驗或論理法則推論，體積龐大的橋樑檢查車（或
    其他工程車），不得在上午七到九時、下午五到七時交通尖
    峰時間上路，以免影響道路安全，應為基本常識與認知，而
    本件被告陳忠智竟於民國100年1月18日上午8時許（交通尖
    峰時間），行至事故地點熄火靠邊停車，並佔據大部分南向
    機車道，難謂被告無應注意、能注意而不注意之過失，且被
    告又未建警告等具體安全設施，以警告後面車輛促其注意前
    面施工，致使被害人倪紹維騎乘之機車，必須騎乘出機車道
    外，並為閃避同向之後方來車，而撞上被告所屬停放路邊佔
    據三分之二機車道之橋樑檢查車，導致被害人死亡結果，被
    告暨交通部公路總局第五養護工程處，顯有「妨礙他車通行
    處停車」的過失，致生死亡結果甚明。
  (三)另查，臺灣省車輛行車事故覆議鑑定委員會函：陸、其他：
    「另部分車身佔用機車優先道停車，顯有妨礙後方機車之通
    行，有違道路交通管理處罰條例第56條第1項第5款之規定。
    然本會認為其僅屬行政違規，與本案肇事之發生並無客觀上
    之相當因果關係」等語，然根據司法院各地方法院諸多違反
    道路交通管理處罰條例第56條第1項第5款及道路交通安全規
    則第112條第1項第9款之規定之判決，可知：若車輛停放時
    ，未顯示停車燈光或未設置警示設施，將之停放在顯然妨礙
    其他車輛通行之機車優先道上等情，則被告即顯有過失；但
    本件被告之所以無過失，難道僅因停放在妨礙其他車輛通行
    之機車優先道上是橋樑檢查車，非一般私人大貨車或汽車，
    而有刑法上的差別對待嗎？更何況，是否為純正的行政違規
    ，與刑罰上有無相當因果關係，應為兩回事，不該混為一談
    。
  (四)綜上，原處分書及不起訴處分書，有上述未洽之處，爰聲請
    交付審判。
四、經查：
  (一)被告陳忠智為公路總局第五區養護工程處新營工務段司機，
    為從事業務之人，其於100年1月18日上午8時50分許，駕駛
    車牌號碼UB-4153號橋樑檢查車，停放在嘉義縣水上鄉○○
    村○○○道路南下277.6公里處外側車道，適有被害人倪紹
    維騎乘車牌號碼KK3-126號重型機車沿上開道路由北向南駛
    至，而直接撞擊上開橋樑檢查車，因而人車倒地，受有頭部
    破裂、顱骨骨折之傷害，嗣因創傷出血性休克死亡之事實，
    業據被告於警詢及檢察官訊問時（相驗卷第3至4頁）供述在
    卷，並有道路交通事故現場圖、道路交通事故調查報告表(一)
    、(二)（相驗卷第7至9頁）、現場照片1份（相驗卷第10 至15
    頁）、被害人診斷證明書1份（相卷第18頁）、死亡證明書
    臺灣嘉義地方法院檢察署相驗筆錄、檢驗報告書各1份（相
    卷第22至36頁）、臺灣省嘉雲區車輛行車事故鑑定委員會10
    0年3月7日嘉雲鑑字第0000000字第1005800730第44至45頁）
    及臺灣灣省車輛行車事故覆議鑑定委員會100年4月19日覆議
    字第1006201437號函（相卷第51頁）附卷可稽，堪以認定。
  (二)刑法上所謂過失，乃係指行為人有應注意，能注意及不注意
    之客觀義務違反行為，此觀刑法第14條第1項之規定自明，
    而過失犯罪又必其過失行為與結果間，在客觀上有相當因果
    關係始得成立。所謂相當因果關係，係指依經驗法則，綜合
    行為當時所存在之一切事實，為客觀之事後審查，認為在一
    般情形下，有此環境、有此行為之同一條件，均可發生同一
    之結果者，則該條件即為發生結果之相當條件，行為與結果
    即有相當之因果關係。反之，若在一般情形下，有此同一條
    件存在，而依客觀之審查，認為不必皆發生此結果者，則該
    條件與結果不相當，不過為偶然之事實而已，其行為與結果
    間即無相當因果關係，而不能成立犯罪，此有最高法院76年
    台上字第192號判例意旨可參。是過失致死罪之行為人對於
    死亡之結果不但須有違背義務之過失行為，且此等過失行為
    對於結果之發生尚必須有相當之因果關係始能成立。
  (三)按消防車、警備車、救護車、工程救險車、外交部禮賓車、
    公用事業機構之工程車、垃圾車及傳遞郵件電報等車輛，於
    執行任務時，其臨時停車及停車地點得不受前二條之限制。
    道路交通安全規則第113條訂有明文。被告所駕駛之上開車
    輛為橋樑檢查車，為公路總局第五區養護工程處之公務用車
    ，係屬特種機械工程車，專用於橋樑檢查，從而被告將上開
    車輛停放於橋樑上，係屬橋樑檢查之必要作為。被告停放上
    開車輛順向、正直且右側車身緊鄰護欄，雖跨停於機車優先
    道上，然上開車輛車寬2.5公尺，而路肩僅1.7公尺，此有道
    路交通事故現場圖及現場照片可徵，是上開車輛於橋樑上執
    行公務均會佔用慢車道約1公尺，且既係為檢查橋樑，確應
    確認上開橋樑檢查車停放位置是否妥適，是否確實停放在路
    邊設置路燈之間隔距離內，以利橋樑檢查機具之放置，又被
    告甫停車，開啟蜂鳴器及警示燈，尚來不及到後方設置警告
    設施，被害人倪紹維即自後撞擊前方上開車輛，是被告有盡
    其注意義務開啟蜂鳴器及警示燈，而尚未來得及置放警告標
    誌則不能歸責於被告，難認被告有何違反注意義務之情事。
  (四)又案發時地視線與視距均良好，此有道路交通事故調查報告
    表(一)可參，死者倪紹維應可預見前方有1大型特種機械工程
    車停車之狀態，而適時採取閃避、繞越等必要之安全措施，
    當不致因衝撞力甚大而前車頭直直插撞入停車狀態中之上開
    車輛後車尾左側，死者倪邵維騎乘重型機車疏未注意車前狀
    況，自後撞擊前方車輛為肇事原因，被告無肇事因素。本件
    經送臺灣省嘉雲區車輛行車事故鑑定委員會及臺灣省車輛行
    車事故覆議鑑定委員會均同此見解，此有上開2委員會100年
    3月7日嘉雲鑑0000000字第1005800730號、100年4月19日覆
    議字第1006201437號函各1份附卷可稽。再者，案發當時為
    日間自然光線之直行道路，有前開道路交通事故調查報告表
    (一)在卷可參，而上開路段慢車道之速限為40公里，行車速限
    低，反應距離短，縱被告於日間未設依規定設置警示標誌，
    仍難謂被告未盡其駕駛橋樑檢查車之注意義務，已如前述。
  (五)再聲請人雖指陳被告未依內規所規定之橋樑檢查車不得在7
    時至9時及17時至19時之交通尖峰時段上路，致發生本件車
    禍。然查，交通部公路總局或其所屬交通部公路總局第五區
    養護工程處並無就橋樑檢查車之作業時段限制於在7時至9時
    及17時至19時之交通尖峰時段以外之時間，此有交通部公路
    總局第五區養護工程處100年8月4日五工機字第1001004605
    號函及交通部公路總局車輛機械管理要點在卷可佐，是告訴
    人僅據剪報新聞內容所陳尚屬無據，應屬誤會，尚難據此認
    定被告確有違反規定於交通尖峰時段作業，而遽認其有過失
    。
五、綜上所述，本件並無證據證明被告陳忠智確有業務過失致死
    犯行，聲請人雖執首揭理由認被告有業務過失致死罪嫌，而
    向本院聲請交付審判，惟就全案卷證資料觀之，並未發現有
    何其他積極之證據足以證明被告確有聲請人所指述之犯行，
    原不起訴處分就聲請人於偵查中所提出之告訴理由及證據予
    以斟酌後，以被告犯罪嫌疑不足為不起訴處分，聲請人提起
    再議，經臺灣高等法院臺南分院檢察署敘明法律上之理由予
    以指駁，而駁回再議之聲請，並無不合，其所載證據取捨及
    事實認定之理由，並無違背經驗法則與論理法則之情事，聲
    請交付審判意旨猶執前詞認定被告涉有刑責，自仍未達於起
    訴之門檻甚明，本件交付審判之聲請為無理由，應予駁回。
六、依刑事訴訟法第258 條之3第2項，裁定如主文。
中    華    民    國   100    年    11    月    22    日
                  刑事第一庭審判長  法  官    蘇清水
                                    法  官    李東益
                                    法  官    黃鏡芳
上列正本證明與原本無異。
如不服本裁定，應於裁定送達後5日內向本院提出抗告狀（應附
繕本）。
中    華    民    國   100    年    11    月    22    日
                                    書記官    黃怡惠